臺灣高雄地方法院刑事判決　　　　　　　 96年度訴字第801號
公　訴　人　臺灣高雄地方法院檢察署檢察官
被　　　告　乙○○
　　　　　　　　　　（
指定辯護人　甲○公設辯護人蘇鴻吉
上列被告因毒品危害防制條例案件，經檢察官提起公訴（96年度
偵字第1275號），甲○判決如下：
    主  文
乙○○共同意圖販賣而持有第一級毒品，處有期徒刑柒年。
扣案之第一級毒品海洛因參拾壹包（合計淨重貳點玖陸公克，純
度佰分之參拾陸點玖玖，純質淨重壹點零玖公克）沒收銷燬之。
扣案海洛因夾鍊包裝袋參拾只、未扣案之行動電話壹支（不含00
00000000號SIM 卡1 枚）均沒收，上開行動電話如全部或一部不
能沒收時，應追徵其價額。
    事  實
一、乙○○明知海洛因係業經主管機關公告查禁之第一級毒品，
    未經許可不得持有之，竟由綽號「阿弟」之不詳姓名年籍成
    年男子於96年1 月1 日前之某不詳時、地，先以販賣圖利以
    外之其他目的取得第一級毒品海洛因30包後，2 人即共同基
    於意圖販賣而持有第一級毒品海洛因之犯意聯絡，由「阿弟
    」於96年1 月1 日中午12時許，在高雄市○○區○○街「戰
    將遊戲場」內，將上開第一級毒品海洛因30包交予乙○○保
    管，雙方約定迨「阿弟」覓得買主後，乙○○再依「阿弟」
    之指示交付海洛因予有意購買之人，乙○○則可免費施用保
    管之海洛因。嗣於96年1 月3 日下午1 時50分許，乙○○將
    上開30包海洛因裝於香煙盒內攜帶行經高雄市○○區○○路
    與正心街交岔口之停車場時，因形跡可疑，為警攔檢查獲，
    扣得上開香煙盒內裝第一級海洛因30包，並於乙○○位於高
    雄市○○區○○路462 巷24號住處扣得第一級毒品海洛因1
    包（連同自乙○○身上查獲者，共計扣得第一級毒品海洛因
    31包，合計淨重2.96公克，純度36.99%，純質淨重1.09公克
    ）、注射針筒3 支、空夾鍊袋7 只等物品，始查知上情。
二、案經高雄市政府警察局左營分局報告臺灣高雄地方法院檢察
    署檢察官偵查起訴。
    理  由
一、本件關於證據能力之判斷：
  (一)、按「被告以外之人於審判外之陳述，雖不符刑事訴訟法第
      159條之1 至之4 等4 條之規定，而經當事人於審判程序
      同意作為證據，法院審酌該言詞陳述或書面陳述作成時之
      情況，認為適當者，亦得為證據」、「當事人、代理人或
      辯護人於法院調查證據時，知有刑事訴訟法第159 條第1
      項不得為證據之情形，而未於言詞辯論終結前聲明異議者
      ，視為有前項之同意」，同法第159 條之5 定有明文，立
      法意旨在於傳聞證據未經當事人之反對詰問予以核實，原
      則上先予排除，惟若當事人已放棄反對詰問權，於審判程
      序中表明同意該等傳聞證據可作為證據；或於言詞辯論終
      結前未聲明異議，基於尊重當事人對傳聞證據之處分權，
      及證據資料愈豐富，愈有助於真實發見之理念，且強化言
      詞辯論主義，使訴訟程序得以順暢進行，上開傳聞證據亦
      均具有證據能力。經查，卷附法務部調查局96年3 月2 日
      調科壹字第09623016920 號鑑定書、高雄醫學大學附設中
      和紀念醫院（下稱高醫醫院）編號9603-26 至9603-34 號
      檢驗報告、高雄市立凱旋醫院（下稱凱旋醫院）A0000000
      0 號濫用藥物尿液檢驗成績書，雖均屬被告以外之人於審
      判外之書面陳述，惟公訴人、被告及辯護人就上開書面陳
      述，均於審判程序同意作為證據或未表示異議（見甲○卷
      第63、64頁），甲○審酌該等書面陳述作成之情形尚屬正
      常，並無任何不當之情形，且與待證事實有關聯性，認適
      當作為證據，故上開書面陳述依刑事訴訟法第159 條之5
      第1 項規定，均具有證據能力。
  (二)、按被告之自白，非出於強暴、脅迫、利誘、詐欺、疲勞訊
      問、違法羈押或其他不正之方法，且與事實相符者，得為
      證據，刑事訴訟法第156 條第1 項定有明文。經甲○於96
      年3 月27日當庭勘驗被告於96年1 月3 日之警詢錄音帶，
      認該次警詢錄音帶警方係採一問一答，內容有連續錄音，
      被告所言大致與筆錄記載相符，被告確實曾於警詢時坦承
      有為「阿弟」交付毒品予不詳姓名之人，而「阿弟」再給
      予被告毒品施用；被告受訊時，與警方對答尚稱流暢，並
      未向警方表明身體不適，亦未發現有任何毒癮發作之戒斷
      症狀，此有甲○96年3 月27日勘驗筆錄在卷可稽（見甲○
      卷第62頁），足認被告於警詢時所為陳述係出於任意自由
      、意識清楚、精神穩定情形下所為之陳述，並無其他不正
      取供之情事，被告辯稱其於警詢時毒癮發作，無法確定陳
      述內容云云，並不足採，故本件被告於警詢之自白，應具
      證據能力。
  (三)、按「筆錄內所載之被告陳述與錄音或錄影之內容不符者，
      除有前項但書情形外，其不符之部分，不得作為證據」，
      刑事訴訟法第100 條之1 第2 項定有明文。本件被告於96
      年1 月3 日檢察官偵查中所製作之訊問筆錄，固有被告供
      稱「海洛因30包，一位叫阿弟的人拿給我的，他叫我幫他
      拿去給客戶」等語、及就檢察官訊問何以剛才說係阿弟叫
      其拿去給客戶時，被告不答之記載，惟經甲○當庭勘驗被
      告於96年1 月3 日檢察官偵查時之錄音光碟，結果為：１
      、被告答稱查獲海洛因31包，是「阿弟」交給他的，因為
      「阿弟」拜託他做事情。至於偵訊筆錄中記載扣案30包海
      洛因係「阿弟」要被告交給客戶，係檢察官自行揣摩被告
      之意思而為記載，並非被告真意；２、檢察官問被告為何
      將海洛因拿去給客戶，被告答稱該海洛因是要自行施用，
      其一天要用6 包，並無未答之情形，係檢察官一再質疑扣
      案海洛因多達31包，要被告為合理解釋，被告嗣後始有未
      答之情形；３、檢察官當時有問被告是否有毒癮發作，被
      告答稱沒有；４、偵訊筆錄中有上開不符之情事，應予更
      正，亦有甲○96年3 月27日勘驗筆錄在卷可佐（見甲○卷
      第63-64 頁），足見該次偵詢筆錄記載被告回答扣案30包
      海洛因係要帶給客戶乙節，顯與錄音內容不符故上開偵訊
      筆錄記載之內容與錄音內容不符部分，依法自不得作為證
      據，惟被告於上開偵查中所為供述，並無毒癮發作意識不
      清之情形，應認係出於被告任意性之陳述，而有證據能力
      。
二、訊據被告乙○○固坦承其持有上開第一級毒品海洛因、注射
    針筒及夾鍊袋等物，惟矢口否認有何意圖販賣而持有毒品之
    犯行，辯稱：扣案之第一級毒品海洛因係「阿弟」無償提供
    予伊，欲供伊個人施用，伊並無與「阿弟」共同販賣毒品之
    意圖云云。經查：
  (一)、被告於上開時、地為警攔檢查獲，在其上衣口袋內扣得第
      一級毒品海洛因共30包，並在其住處扣得第一級毒品海洛
      因1 包、注射針筒3 支、夾鍊袋7 只等物品，此經被告自
      承不諱，並有高雄市政府警察局左營分局扣押筆錄、搜索
      筆錄各1 份、扣押物品目錄表2 份、現場相片7 幀在卷可
      查，而扣案白色粉末31包經鑑定結果，確為第一級毒品海
      洛因無誤（合計淨重2.96公克，純度36.99%，純質淨重1.
      09公克），此有法務部調查局96年3 月2 日調科壹字第09
      623016920 號鑑定通知書1 紙在卷可稽，自堪以認定。
  (二)、被告於警詢時即已坦承其所持有之毒品，係「阿弟」於96
      年1 月1 日中午12時許打電話要其至在高雄市○○區○○
      街戰將遊戲場內取得，因為「阿弟」有時會要其將毒品交
      給他人，其並不知該等人之姓名，其亦未向該等人收錢，
      因其本身有在施用毒品，故「阿弟」會給其一些毒品施用
      ，其自94年10月間起開始施用海洛因，每日約須施用6 次
      ，其不曾向「阿弟」買過毒品，均係「阿弟」拜託其做一
      些事情，例如拿毒品給別人，或是去買東西等等，然後「
      阿弟」便會給其海洛因等語（見警卷第3-4 頁）；而其於
      同日檢察官偵查中，亦供稱扣案之海洛因31包係因「阿弟
      」拜託其做事情而交付供其施用等語，此經甲○當庭勘驗
      偵訊錄音帶，已如前述；嗣其同日於甲○羈押訊問時，仍
      自承扣案毒品係阿弟給其施用的，其幫阿弟送毒品，阿弟
      便會把毒品給其施用，扣案毒品30包有些是留給自己施用
      的，其他的是阿弟寄放的，其想吸就自己拿等語明確（見
      甲○96年度聲羈字第23號卷第5 頁）；迄於甲○審理時，
      被告亦坦承「阿弟」曾拜託其拿毒品給別人，但其並不知
      該人姓名，要拿毒品的人透過「阿弟」打電話與其聯絡，
      問其人在何處，要拿毒品的人再來跟其拿毒品，交付毒品
      的地點不一定，有時候在其住處，有時候在戰將，「阿弟
      」叫其拿毒品給別人，並未叫其收錢，其大約是從95年12
      月間開始這樣做的，次數大約1 、2 次等語在卷（見甲○
      卷第67、69頁）。經核被告上開歷次所為供述之內容，就
      扣案毒品係「阿弟」所交付、阿弟會委託其交付毒品予他
      人、及其可因此向「阿弟」無償取得毒品施用情節，前後
      所述均大致相符，尚非臨時杜撰之虛構情節。是以「阿弟
      」曾囑託被告將海洛因毒品交予指定之人乙節，自堪以認
      定。
  (三)、被告雖辯稱扣案毒品均係供自己施用云云。惟當日在被告
      身上扣得之海洛因係分裝成30包，每包重量大致相同（均
      為毛重0.3 公克，此有警卷所附扣押物品目錄表、查獲相
      片可稽），而一般單純供己施用者所持有之毒品，通常均
      已由販毒者秤量重量而分裝完成，縱令係大包裝購入，為
      免於分裝過程中，發生不必要之耗損，施用者亦僅須以手
      或目測大約數量取用即可，實無事先將毒品予以分裝之必
      要，且猶無將數量高達30包之海洛因隨身攜帶，徒增遭警
      查緝之風險，參以「阿弟」曾囑託其將海洛因毒品交予指
      定之人乙節，業經被告自承，已如前述，故堪認扣案之第
      一級毒品海洛因，亦係被告及「阿弟」為方便交付買主，
      事先依照重量予以分裝甚明。末參以海洛因係第一級毒品
      ，並為價格昂貴之違禁物，取得不易，而政府為杜絕毒品
      之氾濫，對於查緝毒品之販賣，無不嚴厲執行，且販賣第
      一級毒品之罪責甚重，衡情一般持有毒品者，當不致輕易
      將持有毒品交付他人。況海洛因並無公定之價格，不論任
      何包裝，均可任意分裝增減分量，每次買賣價量，亦可能
      隨時依雙方間之關係深淺、資力、需求量及對行情之認知
      、來源是否充裕、查緝是否嚴格，購買者被查獲時供述購
      買對象之可能性風險之評估等，因而異其標準，並隨時機
      動調整，非可一概而論，是販賣之利得除經坦承犯行或價
      量俱臻明確外，委難查得實情，販賣之人從價差或量差中
      牟利方式雖異，其意圖營利之非法販賣行為則一，是縱未
      確切查得販賣賺取之實際差價，但除別有事證，足認係按
      同一價格轉讓，確未牟利之情形外，尚難執此認非法販賣
      之事證有所不足，致知過坦承者難辭重典，飾詞否認者反
      得逞僥倖，而失情理之平；況本件被告亦已自承因「阿弟
      」有時會要其幫忙將毒品交予他人，而其本身有在施用毒
      品，「阿弟」便無償給其毒品施用等語在卷，足見「阿弟
      」委由被告將毒品交予其他不詳姓名之人，必有從中賺取
      買賣差價牟利之意圖及事實，否則豈有可能無端提供海洛
      因予被告施用，致自己蒙受損失之理，本件認被告與「阿
      弟」係基於販賣牟利之意圖而共同持有上開第一級毒品海
      洛因，應屬符合論理法則且不違背社會通常經驗之合理判
      斷。
  (四)、本件扣案之第一級毒品海洛因30包係被告於96年1 月1 日
      自「阿弟」處無償取得，業據被告陳述如前，而本件並無
      其他證據得以佐證被告自96年1 月1 日取得後，曾與「阿
      弟」共同販出毒品，且無證據證明「阿弟」就上開毒品係
      如何取得，則依罪疑惟輕之原則，自難遽認「阿弟」就本
      次扣案之毒品係以販入之方式取得，或被告於事前有共同
      基於販賣之意思而參與「阿弟」或其他人販入本件扣案毒
      品之行為，亦無從推認被告與「阿弟」就本件扣案之海洛
      因已有何販出之行為，故尚不得僅以被告受「阿弟」委託
      保管扣案之海洛因，並欲於嗣後覓得買主時代為交付，即
      認被告應負販賣毒品之罪責。至被告於甲○審理時雖自白
      其於95年12月間曾幫忙「阿弟」交付毒品予所指定之人等
      語（見甲○卷第69頁），惟此部分犯罪事實並未在起訴範
      圍，且刑法已廢除連續犯之規定，故該部分與起訴部分亦
      無任何裁判上一罪關係，被告上開交付毒品行為是否另涉
      犯販賣毒品罪嫌，尚非本件起訴效力所及，甲○自亦無從
      論究，併此敘明。
  (五)、綜上所述，本件被告確有與「阿弟」共同基於販賣之意圖
      而持有扣案之第一級毒品海洛因，事證明確，被告事後翻
      異前詞，並不足採，其犯行堪以認定。
三、查海洛因係屬毒品危害防制條例第2 條第2 項第1 款之1 第
    一級毒品。被告乙○○意圖販賣而持有海洛因，核其所為係
    犯毒品危害防制條例第5 條第1 項之意圖販賣而持有第一級
    毒品罪。被告持有毒品之行為，為意圖販賣而持有行為所吸
    收，不另論罪。被告與「阿弟」之不詳姓名成年人就上開犯
    行，有犯意聯絡與行為分擔，均為共同正犯。甲○審酌本件
    被告意圖販賣而持有之毒品30包，尚不及2.96公克（須扣除
    在其住處查獲之1 包），與媒體經常刊載查獲販賣毒品達數
    公斤以上之危害情形，顯然有別而無從比擬，且被告僅係受
    「阿弟」之委託保管毒品，並於日後依「阿弟」之指示出面
    交付，所犯情節應較共犯「阿弟」之情節輕微等情狀，如量
    處最低度之有期徒刑10年，仍顯屬情輕法重，衡情不無可憫
    ，爰依刑法第59條之規定，減輕其刑。爰審酌被告為獲取免
    費之毒品施用，明知海洛因對施用者之健康危害甚鉅，猶意
    圖販售他人而保管持有，若扣案毒品全數販出，將嚴重戕害
    他人身心健康，且其犯後對於犯行仍飾詞否認犯行，難認具
    有悔意等一切情狀，酌情量處如主文所示之刑。
四、扣案之第一級毒品海洛因31包（合計淨重2.96公克，純度36
    .99% ， 純值淨重1.09公克），除被告意圖販賣而持有之海
    洛因30包外，固包括在被告住處查獲，供其施用之海洛因1
    包，惟上開毒品業經法務部調查局為鑑定時混合檢驗，已無
    從分離秤重，業經甲○詢明，既均係毒品，均應依毒品危害
    防制條例第18條第1 項前段規定宣告沒收銷燬之。另扣案海
    洛因之夾鍊包裝袋30只（不包括在被告住處扣得海洛因之包
    裝袋1 只），及未扣案之行動電話1 支（不含0000000000號
    SIM 卡1 枚），均係共犯「阿弟」所有，且係供其與被告意
    圖販賣而持有毒品所用及聯絡之物，業據其於警詢時陳明在
    卷，應均依毒品危害防制條例第19條第1 項宣告沒收。上開
    行動電話因未扣案，如全部或一部不能沒收時，應追徵其價
    額。被告為警查獲時用以包裝扣案30包海洛因之香煙盒，業
    已經警方丟棄滅失，此經甲○詢明，爰不予宣告沒收。至扣
    案之注射針筒3 支、在被告住處扣得海洛因之包裝袋1 只，
    因被告亦有施用毒品之行為，此有其尿液檢驗報告1 紙附卷
    可按，與扣案之空夾鍊袋7 只，均無證據證明係被告意圖販
    賣毒品而持有所用之物，與本件被告犯行尚屬無涉，爰不於
    本案宣告沒收。
據上論斷，應依刑事訴訟法第299 條第1 項前段，毒品危害防制
條例第5 條第1 項、第18條第1 項前段、第19條第1 項，刑法第
11條前段、第28條、第59條，判決如主文。
本案經檢察官林志祐到庭執行職務。
中　　華　　民　　國　　96　　年　　4 　　月　　10　　日
                    刑事第十四庭
                          審判長法  官  蔡  廣  昇
                                法  官  林  瑋  桓
                                法　官  謝  雨  真
以上正本證明與原本無異。
如不服本判決，應於判決送達後10日內，向甲○提出上訴狀。
中　　華　　民　　國　　96　　年　　4 　　月　　10　　日
                                書記官  林  佳  慧
附錄本案論罪科刑法條：
毒品危害防制條例第5條第1項
意圖販賣而持有第一級毒品者，處無期徒刑或 10 年以上有期徒
刑，得併科新臺幣 7 百萬元以下罰金。
